臺灣雲林地方法院民事裁定
111年度輔宣字第31號
聲  請  人  賀莊枝    住雲林縣○○市○○里○○路000號
相  對  人  賀中    
上列聲請人聲請對相對人為輔助宣告事件，本院裁定如下：
    主    文
宣告賀中（男、民國00年0月0日生、身分證統一編號：Z0000000
00號）為受輔助宣告之人。
選定賀莊枝（女、民國00年0月0日生、身分證統一編號：Z00000
0000號）為受輔助宣告人之輔助人。
聲請費用新臺幣壹仟元由受輔助宣告之人負擔。
    理    由
一、聲請意旨略以：聲請人為相對人之配偶，相對人因失明、老
    年失智等，致其為意思表示或受意思表示之能力顯有不足，
    為此依民法第15條之1、第1113條之1第1項及家事事件法第1
    77條之規定，聲請為輔助宣告，並指定聲請人為相對人輔助
    人等語。
二、按對於因精神障礙或其他心智缺陷，致其為意思表示或受意
    思表示，或辨識其意思表示效果之能力，顯有不足者，法院
    得因本人、配偶、四親等內之親屬、最近一年有同居事實之
    其他親屬、檢察官、主管機關或社會福利機構之聲請，為輔
    助之宣告；受輔助宣告之人，應置輔助人，民法第15條之1
    第1項、第1113條之1第1項定有明文。又依民法第1113條之1
    第2項準用同法第1111條之1規定，法院選定監護人時，應依
    受監護宣告之人之最佳利益，優先考量受監護宣告之人之意
    見，審酌一切情狀，並注意下列事項：㈠受監護宣告之人之
    身心狀態與生活及財產狀況。㈡受監護宣告之人與其配偶、
    子女或其他共同生活之人間之情感狀況。㈢監護人之職業、
    經歷、意見及其與受監護宣告之人之利害關係。㈣法人為監
    護人時，其事業之種類與內容，法人及其代表人與受監護宣
    告之人之利害關係。
三、經查，聲請人主張之前開事實，業據其提出戶籍謄本、親屬
    系統表、中華民國身心障礙證明影本等件為證。而相對人經
    本院法官於民國111年10月26日在鑑定人即晴明身心診所黃
    庭蔚醫師面前檢視及訊問相對人時，叫喚相對人，相對人一
    開始沒有回應，眼睛緊閉，後來有睜開眼睛，有回應，但對
    問話沒有任何回答等情，然聲請人及關係人賀德生亦表示：
    相對人失明、重聽，但可以認得家人，生活上需要家人幫忙
    ，都坐輪椅等語，他要上廁所會跟我們說等語，且於鑑定人
    黃庭蔚醫師所詢問相對人從哪裡來、所在位置及早餐種類等
    問題時，均能正常應答，復經鑑定人黃庭蔚醫師提出鑑定報
    告，內容略以：相對人約於7至8年前開始出現記憶力變差、
    動作緩慢、語言功能減退等症狀，最近1年幾乎臥床，言談
    也不易切題，進食、移動、如廁、個人衛生等均無法自力處
    理，需由家人協助。於111年10月26日之檢查結果，相對人
    意識尚清醒，注意力可，語言僅部分理解能力，表達能力受
    阻，針對醫療需求或者對自身疾病認知難以理解。評估相對
    人因為重度失智症，認知功能顯有缺陷，現實判斷力有顯著
    障礙，致其為意思表示或受意思表示，或辨識其意思表示效
    果之能力顯有不足，且因病況預後不佳，回復可能性低，評
    估其管理處分自己財產須他人協助，建議為輔助宣告等語，
    有本院鑑定筆錄及鑑定人出具之精神鑑定報告書在卷可稽。
    本院審酌相對人於鑑定時之應答情形及上開精神鑑定報告，
    認相對人並非完全不能為意思表示或受意思表示，或不能辨
    識其意思表示之效果，而未達應受監護宣告之程度，僅上開
    能力顯有不足，而需他人輔助，故聲請人聲請對相對人為輔
    助之宣告為有理由，應予准許。
四、次查，聲請人為相對人之配偶，而相對人之最近親屬尚有其
    子女即關係人賀雲生、賀連華、賀德生等情，有戶籍謄本、
    親屬系統表在卷可參。本院審酌上情，並考量聲請人即相對
    人之配偶有意願擔任相對人之輔助人，關係人賀德生於本院
    訊問時亦表示同意由聲請人擔任相對人之輔助人，及相對人
    之其他子女亦均同意由聲請人擔任相對人之輔助人，有本院
    訊問筆錄及同意書存卷可佐，因認聲請人應有輔助相對人之
    能力，並適於任之，是由聲請人任輔助人，符合受輔助宣告
    人即相對人之最佳利益，爰依前述規定，選定聲請人為受輔
    助宣告之人即相對人之輔助人。
五、依家事事件法第177條第2項、第164條第2項，裁定如主文。
中　　華　　民　　國　　111 　年　　10　　月　　31　　日
                  家事法庭  法  官　鍾世芬
正本係照原本作成。
如不服本裁定，應於送達後10日內向本院提出抗告狀，並繳納抗
告費新臺幣1,000元。
中　　華　　民　　國　　111 　年　　11　　月　　 1　　日
                            書記官　徐基典